【裁判字號】    98,上易,2104
【裁判日期】    980904
【裁判案由】    偽造文書
【裁判全文】
臺灣高等法院刑事判決                98年度上易字第2104號
上  訴  人  臺灣臺北地方法院檢察署檢察官
被      告  乙○○
            甲○○
上列上訴人因被告等偽造文書案件，不服臺灣臺北地方法院98年
度易字第1602號，中華民國98年7月24日第一審判決（起訴案號
：臺灣臺北地方法院檢察署98年度偵字第11522號），提起上訴
，本院判決如下：
    主  文
上訴駁回。
    理  由
一、按刑事訴訟法第350條、第361條、第362條、第367條規定，
    不服地方法院之第一審判決而上訴者，須提出上訴書狀，並
    應敘述具體理由，為上訴必備之程式；其所提出之書狀未敘
    述上訴理由，或僅曾以言詞陳述上訴理由者，均應於上訴期
    間屆滿後20日內補提理由書於第一審法院。惟原審法院對上
    訴書狀有無記載理由，僅應為形式上之審查，認有欠缺，且
    未據上訴人自行補正者，始應定期間先命補正，至於上訴理
    由是否具體，係屬第二審法院審查範圍，不在命補正之列（
    參照刑事訴訟法第361條之立法意旨）。倘上訴人已提出上
    訴理由，但所提非屬具體理由者，應由第二審法院以上訴不
    合法律上之程式，判決駁回之。而所謂具體理由，必係依據
    卷內既有訴訟資料或提出新事證，指摘或表明第一審判決有
    何採證認事、用法或量刑等足以影響判決本旨之不當或違法
    ，而構成應予撤銷之具體事由，始克當之；倘僅泛言原判決
    認定事實錯誤、違背法令、量刑失之過重或輕縱，而未依上
    揭意旨指出具體事由，或形式上雖已指出具體事由，然該事
    由縱使屬實，亦不足以認為原判決有何不當或違法者，皆難
    謂係具體理由，俾與第二審上訴制度旨在請求第二審法院撤
    銷、變更第一審不當或違法之判決，以實現個案救濟之立法
    目的相契合，並節制濫行上訴（最高法院97年度台上字第89
    2號裁判意旨參照）。
二、本件原判決以被告乙○○、甲○○身為偉銓營有限公司派駐
    於長興土石方資源堆置場之現場主任、監工，負有審查「營
    建工程剩餘土石方運送處理證明」之責（下稱「運送證明」
    ，即就該運送處理證明所載駕駛人姓名、機具、土石方數量
    、出場時間、入場時間等內容予以核對），而被告二人於民
    國92年2月5日至15日間所經手之上開「運送證明」，經核其
    中154張所登載之內容，於客觀上存有明顯不實之情，固有
    證人葉瑞文、王世寧、陳俊廷、邱明山等人之證述，及卷附
    「運送證明」及相關函文為據，足堪認定。然上開「運送證
    明」上各欄位資料，分別係由下包之永世友營造有限公司所
    屬員工、運送廢土之司機、長興土石方資源堆置場之現場主
    任陳俊廷負責填載，而各駕駛人亦確實有運送廢棄土，雖駕
    駛人之一周進益否認有在上開「運送證明」上之「駕駛人簽
    名」欄內親自簽名，惟此乃囿於該駕駛人平日行蹤無法掌握
    ，永世友營造有限公司所屬員工，乃基於便宜行事而自行在
    上開「運送證明」之駕駛人簽名欄填載「周」字樣等情，有
    證人王世寧、陳俊廷、陳坤桐、潘林德、周進益、姚瑟貞之
    證述可稽。且本件工程之廢棄土方挖運事宜，主要係於夜間
    進行，而上開「運送證明」亦非每天送交被告二人簽核，係
    約15天才彙整送被告二人簽認、蓋印，有證人林志峰、林繼
    志之證述可按，長興土石方資源堆置場之現場主任陳俊廷亦
    坦承其未落實填寫「運送內容是否符合」與「土資場管理人
    員簽章」欄位，亦未實際核對車號之疏失等語，對照本件工
    程所出具之「運送證明」，有數千張之多，僅有如原判決附
    表所示154張之「運送證明」，有記載不實之情形，何況本
    件工程其地下挖方之設計數量與完工結算數量均相吻合，亦
    有臺北市新工處98年2月9日函文可按。從而，被告二人主觀
    是否明知上開「運送證明」上所載內容有明顯不實而猶犯之
    ，自有可疑，是認檢察官所提之證據，尚不足以證明被告二
    人犯罪，因而為無罪之諭知。原判決已詳敘其所憑證據、認
    定理由，從形式上觀察，原判決並無違背經驗法則、論理法
    則等違背法令之情形。
三、檢察官上訴理由雖以：原判決固以「運送證明」所載內容，
    應係由另案共犯陳俊廷負審核責任，是被告二人僅負形式審
    核責任，然該共犯陳俊廷業據聲請簡易判決處刑，尚未經法
    院判決，而判決之結果，攸關被告等對於上開運送處理證明
    應付何種審核責任之認定，因認原判決未考量另案共犯之裁
    判，逕認被告二人僅負形式審核責任，自非妥適。且除上開
    「運送證明」有登載不實外，調查局移送事實中亦有棄土運
    送車輛行進路線，並非前往既定之合法棄土場，參以本件實
    際出具「運送證明」之人究為何人？此涉及何人應負業務登
    載不實責任之判斷，原審就此部分未予審究，亦有未妥，爰
    依法提起上訴云云。
四、經查：
  (一)檢察官固認被告二人就「運送證明」所載內容應負實質審核
    責任，然觀諸證人陳俊廷既已坦承其對上開「運送證明」之
    填寫、審核確有疏失、而被告二人對於上開「運送證明」之
    簽認、蓋印因非逐日審核，致無法明知上開「運送證明」之
    內容有填載不實等情，業據原判決論述綦詳，是不論證人陳
    俊廷是否因上開疏失而受徒刑之宣告，要不能遽認被告二人
    即有明知不實而登載之主觀犯意，檢察官此部分所陳，容有
    誤認。
  (二)至於檢察官另稱調查局移送事實中有廢棄土方並非均送往既
    定之合法棄土場云云，然觀諸卷附法務部調查局台北市調查
    處刑事案件移送書所載，未見言及廢棄土是否有運往非既定
    合法棄土場或檢附棄土運送車輛行進路線等情，又各駕駛人
    確實有運送廢棄土至長興土石方資源堆置場，且工程地下挖
    方之設計數量與完工結算數量亦屬吻合等情，亦經原判決詳
    查、審究無訛，是檢察官此部分所陳，既未提出具體證據供
    本院詳參，要非有據。另所稱實際出具上開「運送證明」之
    人究為何人云云，衡酌檢察官聲請簡易判決處刑書所載，檢
    察官亦僅表示係由不詳人士所填載，足見檢察官實質舉證責
    任，已有未盡，自不得反執以指摘原法院調查未明。
  (三)綜上，本件檢察官之上訴書狀，既未具體指摘原判決關於認
    定事實有何違法或不當之處，而原判決復無形式上顯有違法
    或不當之情形，揆諸上開說明，自非屬得上訴第二審之具體
    事由，應認本件上訴不合上訴之法定要件，予以駁回，並不
    經言詞辯論為之。
據上論斷，應依刑事訴訟法第367條前段、第372條，判決如主文
。
中    華    民    國    98    年    9     月    4     日
                  刑事第二庭審判長法  官  洪光燦
                                  法  官  宋明蒼
                                  法  官  林恆吉
以上正本證明與原本無異。
不得上訴。
                                  書記官  陳盈璇
中    華    民    國    98    年    9     月    7     日


司法院資訊處製作；財團法人民間司法改革基金會備份。
